【裁判字號】    97,上訴,3321
【裁判日期】    970829
【裁判案由】    毒品危害防制條例
【裁判全文】
臺灣高等法院刑事判決                97年度上訴字第3321號
上  訴  人
即  被  告  甲○○
                    (另案羈押於臺灣臺北看守所)
上列上訴人，因毒品危害防制條例案件，不服臺灣板橋地方法院
，97年度訴字第2133號，中華民國97年6月13日第一審判決（起
訴案號：臺灣板橋地方法院檢察署97年度毒偵字第3377號），提
起上訴，本院判決如下：
    主  文
上訴駁回。
    事  實
一、甲○○前因施用毒品案件，經原審法院以90年度毒聲字第48
    25號裁定送觀察、勒戒後，認無繼續施用毒品之傾向，於民
    國92年1月30日釋放出所，並經臺灣嘉義地方法院檢察署檢
    察官以92年度毒偵字第11號為不起訴處分確定。復於93年間
    因施用毒品案件，經本院於95年9月4日以94年度上訴字第37
    74號判處應執行有期徒刑1年8月確定。再因竊盜案件，經原
    審法院以95年度易緝字第66號判處有期徒刑1年2月確定，上
    開數罪經本院裁定應執行有期徒刑2年8月，減為應執行有期
    徒刑1年4月，於96年8月9日縮刑期滿執行完畢。詎甲○○猶
    未悛悔警惕，明知海洛因及甲基安非他命係毒品危害防制條
    例所列之第一、二級毒品，不得施用及持有，仍基於施用第
    二級毒品甲基安非他命之犯意，於97年3月27日為警採尿回
    溯96小時內之某時許，在臺北縣中和市○○路友人住處，以
    將甲基安非他命置於玻璃球吸食器內燒烤吸其煙氣之方式，
    施用甲基安非他命一次；另基於施用第一級毒品海洛因之犯
    意，於同年3月27日上午10時許，亦在上址住處，以針筒注
    射之方式施用海洛因一次。嗣於同年3月27日19時25分許，
    為警在上址查獲，當場扣得甲○○所有供己施用之海洛因1
    包（毛重0.17公克、淨重0.04公克）、安非他命1包（毛重
    0.28公克、淨重0.08公克），經警採其尿液送驗結果呈海洛
    因之代謝物鴉片類及甲基安非他命陽性反應，始悉上情。
二、案經臺北縣政府警察局海山分局報告臺灣板橋地方法院檢察
    署檢察官偵查起訴。
    理  由
一、訊據上訴人即被告甲○○坦承前開犯罪事實，而被告於97月
    3 月27日為警所採尿液送臺灣檢驗科技股份有限公司檢驗結
    果，發現確有甲基安非他命及嗎啡之陽性反應，此有臺北縣
    政府警察局海山分局涉嫌毒品危防制條例被移送者姓名暨代
    碼對照表、臺灣檢驗科技股份有限公司97年4月16日出具之
    濫用藥物尿液檢驗報告各1紙附卷可稽（見偵查卷第25、45
    頁）。次查，該檢驗中心係先以酵素免疫分析法（ＥＩＡ）
    篩驗，其尿液中海洛因代謝物嗎啡、安非他命濃度超出檢測
    範圍，再以氣相層析質譜儀分析法（ＧＣ／ＭＳ）確認；其
    檢驗方法係以「氣相層析儀」先將物質氣化後，再經分析管
    分離，由於各種物質之沸點及對管柱之吸附力不同，在經過
    檢測器（Detector）測定後，表現出不同之滯留時間（
    Retensiontime），以滯留時間來判斷係何種物質；再利用
    「質譜儀」為檢測器，將物質撞擊成碎片，記錄其質譜圖。
    因每個化合物之鍵結能力不同，故不同之物質會有其特定之
    質譜圖，因此在物質之判斷上有如指紋之鑑定，在理論上，
    扣除人為因素，其精確度已接近百分之百。此外，復有其所
    有供施用毒品所用之海洛因1包（淨重0.04公克）、安非他
    命1包（淨重0.08公克）等扣案可資佐證，足徵被告之自白
    與事實相符。又按甲基安非他命經口服投與後約百分之70於
    24小時內自尿中排出，約百分之90於96小時內自尿中排出，
    由於甲基安非他命成分之檢出與其投與方式、投與量、個人
    體質、採尿時間與檢測儀器之精密度等諸多因素有關，因此
    僅憑尿液中呈安非他命陽性反應，並無法確實推算吸食時間
    距採集時間之長短，惟依上述資料推斷，最長可能不會超過
    4日，亦經行政院衛生署藥物食品檢驗局81年2月8日（81）
    藥檢一字第001156號函示明確。被告上開所採尿液送驗結果
    既有甲基安非他命之陽性反應，顯見被告在經警採尿前之96
    小時內某時點，確曾有施用毒品安非他命犯行。復按，毒品
    危害防制條例於92年7月9日修正公布，自93年1月9日施行，
    其中第20條、第23條將施用毒品之刑事處遇程序，區分為「
    初犯」及「五年內再犯」、「五年後再犯」。依其立法理由
    之說明：「初犯」，經觀察、勒戒或強制戒治後，應為不起
    訴處分或不付審理之裁定；經觀察、勒戒或強制戒治執行完
    畢釋放後，「五年內再犯」者，因其再犯率甚高，原實施之
    觀察、勒戒及強制戒治既已無法收其實效，爰依法追訴或裁
    定交付審理。至於經觀察、勒戒或強制戒治執行完畢釋放後
    ，「五年後再犯」者，前所實施之觀察、勒戒或強制戒治已
    足以遮斷其施用毒品之毒癮，為期自新及協助其斷除毒癮，
    仍適用「初犯」規定，先經觀察、勒戒或強制戒治之程序。
    從而依修正後之規定，僅限於「初犯」及「五年後再犯」二
    種情形，始應先經觀察、勒戒或強制戒治程序。倘被告於五
    年內已再犯，經依法追訴處罰，縱其第三次（或第三次以上
    ）再度施用毒品之時間，在初犯經觀察、勒戒或強制戒治執
    行完畢釋放五年以後，已不合於「五年後再犯」之規定，且
    因已於「五年內再犯」，顯見其再犯率甚高，原實施觀察、
    勒戒或強制戒治，已無法收其實效，即應依該條例第10條處
    罰，此有最高法院95年度第7次刑事庭會議決議可資參照。
    本件被告有如事實欄所載毒品前科情形，有本院被告前案紀
    錄表1份附卷可稽。參諸前開說明，自無再經觀察、勒戒及
    強制戒治之必要，自應逕行追訴處罰。本件事證明確，被告
    犯行洵堪認定，應予依法論科。
二、按海洛因及安非他命分屬第1 級及第2 級毒品，毒品危害防
    制條例第2 條第2 項第1 款及第2 款定有明文。核被告甲○
    ○所為，係犯毒品危害防制條例第10條第1 項之施用第1 級
    毒品罪及同條第2 項之施用第2 級毒品罪；其持有海洛因及
    甲基安非他命之低度行為，分別為施用之高度行為所吸收，
    均不另論罪；又被告所犯上開二罪，因犯意各別，行為互異
    ，應予以分論併罰。末查被告有如事實欄之論罪科刑情形，
    有卷附本院被告全國前案紀錄表1份可按，其受有期徒刑執
    行完畢後5年以內再故意犯本案法定刑為有期徒刑之上開二
    罪，為累犯，均應依法加重其刑。
三、原審同此事實認定，依毒品危害防制條例第10條第1項、第
    2項、第18條第1項前段，刑法第11條前段 (原判決漏引，應
    更正之)、第51條第5款、第47條第1項、第38條第1項第2款
    之規定，審酌被告已有多次施用毒品之前案紀錄，猶因施用
    海洛因及甲基安非他命再犯本罪，顯未衷心悔改，漠視法令
    之禁制，恣意濫用藥品，甚為可訾，兼衡其施用海洛因、甲
    基安非他命所生危害實以自戕健康為主，於他人尚無明顯重
    大危害及其犯後終能供認無隱，態度良好等一切情狀，就施
    用第一級毒品部分，量處有期徒刑壹年，就施用第二級毒品
    部分，量處有期徒刑捌月，並定應執行刑為有期徒刑壹年肆
    月。並以扣案海洛因1包（淨重0.04公克）及安非他命1包（
    淨重0.08），係第一、二級毒品，有臺北縣政府警察局海山
    分局查獲涉嫌毒品危防制條例毒品初步鑑驗報告單2紙可憑
    ，應依毒品危害防制條例第18條第1項前段規定宣告沒收銷
    燬之。又扣案盛裝上開海洛因及安非他命之塑膠袋2只，有
    防制毒品裸露、潮濕及便於攜帶之功能，均為被告所有供為
    本案犯行所用之物，業據其供承在卷，爰依刑法第38條第1
    項第2款之規定併予宣告沒收之。其認事用法，核無違誤，
    量刑亦無偏重情事。被告上訴，請求輕判，指摘原判決不當
    ，核無理由，應該駁回。
據上論斷，應依刑事訴訟法第368條，判決如主文。
本案經檢察官蔡薰慧到庭執行職務。
中    華    民    國    97    年    8     月    29    日
                  刑事第十二庭  審判長法  官  蔡永昌
                                      法  官  蘇素娥
                                      法  官  陳榮和
以上正本證明與原本無異。
第一級毒品部分如不服本判決，應於收受送達後十日內向本院提
出上訴書狀，其未敘述上訴之理由者並得於提起上訴後十日內向
本院補提理由書（均須按他造當事人之人數附繕本）。
第二級毒品部分不得上訴。
                                      書記官  林吟玲
中    華    民    國    97    年    8     月    29    日
附錄本案論罪科刑法條全文
毒品危害防制條例第10條
施用第一級毒品者，處 6 月以上 5 年以下有期徒刑。
施用第二級毒品者，處 3 年以下有期徒刑。


司法院資訊處製作；財團法人民間司法改革基金會備份。
